【裁判字號】    96,易,2078
【裁判日期】    970229
【裁判案由】    詐欺
【裁判全文】
臺灣士林地方法院刑事判決              96年度易字第2078號
公  訴  人  臺灣士林地方法院檢察署檢察官
被      告  甲○○
上列被告因詐欺案件，經檢察官提起公訴（96年度偵緝字第1282
號），被告於本院準備程序中就被訴之事實為有罪之陳述，經本
院合議庭裁定改由受命法官獨任依簡式審判程序審理並判決如下
：
    主  文
甲○○幫助意圖為自己不法之所有，以詐術使人將本人之物交付
，累犯，處有期徒刑伍月，如易科罰金以新臺幣壹仟元折算壹日
，減為有期徒刑貳月又拾伍日，如易科罰金以新臺幣壹仟元折算
壹日。
犯罪所得新台幣壹仟元沒收。
    事  實
一、甲○○前因脫免職役逃亡罪，經國防部高等軍事法院93年法
    仁判字92號判處有期徒刑1 年2 月確定，並於民國94年7 月
    2 日執行完畢。詎仍不知悔改，明知將自己銀行帳戶販賣他
    人使用而成為人頭帳戶，可能幫助詐欺犯罪者將被害人因受
    詐欺而匯入該帳戶之金錢以現金提領，致被害人或警方僅能
    查知帳戶名義人，而無從追查該詐欺犯罪者及金錢實際流向
    ，仍不違其本意，基於幫助詐欺犯意，於95年8 月初，在臺
    北縣泰山鄉○○路附近，以新臺幣（下同）1 千元之代價，
    將其所有臺灣土地銀行股份有限公司（下稱土銀）南港分行
    第000000000000000 帳號之存摺、提款卡、密碼，販賣與姓
    名年籍不詳之詐騙集團成員，供該詐騙集團作為存、提、匯
    款之用，以此方式幫助該詐騙集團向他人詐取財物。嗣該詐
    騙集團成員即意圖為自己不法之所有，於95年8 月7 日11時
    許，以電話向乙○○佯稱為其大陸友人湯萍，因缺錢急用，
    要求乙○○匯款，乙○○不疑有他，前後2 次共匯款4 萬2
    千元至甲○○上開帳戶內，旋遭該詐騙集團成員提領一空，
    嗣經乙○○向湯萍查證，方知受騙，並報警處理，始循線查
    悉上情。
二、案經臺北市政府警察局南港分局報告臺灣士林地方法院檢察
    署檢察官偵辦起訴。
    理  由
一、訊據被告甲○○對於能預見其提供帳戶予不相識之人使用，
    可能幫助詐欺犯罪者將被害人因受詐欺而匯入該帳戶之金錢
    以現金提領，致被害人或警方僅能查知帳戶名義人，而無從
    追查該詐欺犯罪者及金錢實際流向，仍不違其本意，基於幫
    助詐欺犯意，將其開戶取得土銀南港分行第00000000000000
    0 帳號之存摺、提款卡、密碼，售予詐騙集團成員，供作為
    存、提、匯款之用等情，坦承不諱，而犯罪集團利用上開銀
    行帳戶將被害人因受詐欺而匯入該帳戶之金錢以現金提領等
    情，並經被害人乙○○於警詢（當事人均同意作為證據）證
    述甚詳，此外復有存摺、土銀南港分行開戶資料、客戶往來
    明細查詢、自動櫃員機交易明細單附於偵查卷可稽，事證明
    確。
二、按金融存款帳戶，事關存戶個人財產權益之保障，與存戶之
    印鑑章結合，其專屬性、私密性更形提高，一般人亦均有應
    妥為保管存摺、印鑑章，以防止存摺、印鑑章被他人冒用之
    認識，縱有特殊情況偶有將存摺、印鑑章交付他人之需，亦
    必深入瞭解其用途後再行提供以使用，恆係吾人日常生活經
    驗與事理；且金融帳戶為個人理財之工具，申請開設金融帳
    戶並無任何特殊之限制，一般民眾皆可以存入最低開戶金額
    之方式申請開戶，一個人可以在不同之金融機構申請多數之
    存款帳戶使用，並無任何困難，此乃眾所週知之事實。則依
    一般人之社會生活經驗，苟見非親非故之人不以自己名義申
    請開戶，反而以出價收購或租用之方式向他人蒐集金融機構
    帳戶供己使用，衡情對收購者將所收購之帳戶用於詐欺犯罪
    乙節當有預見。況觀諸現今社會上，詐騙集團收購人頭帳戶
    ，持以作為信貸、手機簡訊詐欺之事，常有所聞，出賣或出
    借帳戶予非親非故之人，受讓人係為謀非正當資金進出，而
    隱瞞行為人身分曝光之不法使用，幾乎已成為人盡皆知之犯
    罪手法等情，益當信而有徵。本件被告明知將存摺、提款卡
    、提款卡密碼等有關個人財產、身分之物品，淪落於不明人
    士手中，極易被利用為與財產有關之犯罪工具；而與被告身
    分上不具密切關係之人，竟願以現金收購金融機構帳戶，徵
    求被告提供帳戶以為使用，被告並為求小利加以同意，顯然
    對於該帳戶作為不法使用，有所認識且並不違背其本意，是
    雖卷內事證並無積極證據證明被告知悉該詐欺犯罪集團將如
    何犯罪，而無法於本件認定被告有共同詐欺之犯罪認識，但
    其既對帳戶出賣交付他人使用，可能遭犯罪集團用以犯罪有
    所預見，且不違背本意而為之，應有幫助詐欺取財之不確定
    故意甚明。
三、核被告所為，係犯刑法第339條第1項詐欺取財之幫助犯。被
    告對詐欺正犯提供帳戶資以助力，但並未參與詐欺犯罪行為
    之實行，應屬幫助他人實行犯罪行為，為幫助犯，應依刑法
    第30條第2 項規定減輕其刑。又被告有如事實欄所載之犯罪
    科刑及執行情形，此有臺灣高等法院被告前案紀錄表在卷可
    按，其係受有期徒刑之執行完畢後，5 年內故意再犯本件有
    期徒刑以上之罪，為累犯，應依刑法第47條第1 項之規定加
    重其刑。爰審酌被告犯罪之動機、手段、生活狀況、智識程
    度、犯罪所生之損害及其犯後坦承犯行，態度尚屬良好等一
    切情狀，量處如主文所示之刑，並諭知易科罰金之折算標準
    ，以示懲儆。再被告為本件犯罪時間係在96年4月24 日以前
    ，所犯之罪，合於減刑條件，且亦無該條例第5 條不減刑之
    例外規定（被告係於減刑條例96年7月16日施行後之96年 10
    月2日經通緝，並於減刑條例施行中之96年10月15 日經警緝
    獲），應依中華民國96年罪犯減刑條例第2條第1項第3 款予
    以減輕其宣告刑二分之一，並諭知易科罰金之折算標準。而
    被告提供上開帳戶予詐騙集團之所得1 千元，係其犯罪所得
    ，而屬其所有，應併予宣告沒收。
據上論斷，應依刑事訴訟法第273 條之1 第1 項、第299 條第
1 項前段，刑法第339 條第1 項、第30條第2 項、第38條第1 項
第3款 、第41條第1 項前段、第47條第1 項，刑法施行法第1 條
之1， 中華民國96年罪犯減刑條例第2 條第1 項第3 款、第7 條
，判決如主文。
本案經檢察官翁偉倫到庭執行職務
中    華    民    國    97    年    2     月    29    日
                  刑事第一庭  法  官
以上正本證明與原本無異。
如不服本判決，應於收受送達後10日內向本院提出上訴書狀，其
未敘述上訴之理由者並得於提起上訴後20日內向本院補提理由書
（均須按他造當事人之人數附繕本）。
                            書記官  游育慈
中    華    民    國    9 7  年    2    月    29    日
附錄本案論罪科刑法條之依據：
中華民國刑法第339條
（普通詐欺罪）
意圖為自己或第三人不法之所有，以詐術使人將本人或第三人之
物交付者，處5 年以下有期徒刑、拘役或科或併科1 千元以下罰
金。
以前項方法得財產上不法之利益或使第三人得之者，亦同。
前二項之未遂犯罰之。


司法院資訊處製作；財團法人民間司法改革基金會備份。
